臺灣高等法院高雄分院刑事判決　　　　　　　九十三年度上更(二)字第一三二號
　　上　訴　人　乙○○
　　即　被　告
　　選任辯護人　柳聰賢律師
右上訴人因違反毒品危害防制條例案件，不服臺灣屏東甲方法院九十一年度訴字第八
三號中華民國九十一年六月六日第一審判決（起訴案號：臺灣屏東甲方法院檢察署九
十年度偵字第六七四號），提起上訴，經判決後，由最高法院第二次發回更審，本院
判決如左：
      主  文
原判決撤銷。
乙○○販賣第一級毒品，處有期徒刑拾年，褫奪公權陸年。扣案之海洛因磚貳塊（淨
重壹柒壹點零貳公克）沒收銷燬之；海洛因外包裝（重點伍貳公克）沒收。
    事  實
一、乙○○前於民國八十六年間，因違反麻醉藥品管理條例案件（販賣安非他命），
    經法院判處有期徒刑五年八月確定在案。緣臺南市警察局第二分局（下簡稱台南
    第二分局）查獲女子張依萍涉有違反毒品危害防制條例及偽造文書犯行，而被羈
    押於臺灣臺南看守所（下簡稱臺南看守所），該分局警員於偵辦前開案件期間，
    即前往臺南看守所訊問張依萍，經由張依萍得知乙○○有販賣毒品行為，且張依
    萍表示願意配合警方查緝，乃該分局警員於九十年一月十七日向臺灣臺南甲方法
    院檢察署檢察官聲請借提張依萍外出南下高雄查緝。張依萍經警借提後，多次與
    乙○○聯絡購買第一級毒品海洛因，惟均未果，而因張依萍須按規定時間還押看
    守所，無法持續配合警方查緝行動，張依萍遂連絡其友人即綽號「阿文」之李清
    文接續與乙○○聯絡而配合警方查緝毒品之行動。嗣李清文與乙○○電話聯絡後
    ，李清文向乙○○偽稱欲向其購買第一級毒品海洛因，雙方約定購買之數量、金
    額後，乙○○原本即有販賣第一級毒品海洛因圖利之犯意，惟其身上適無可供販
    賣之毒品，乃向李清文表示其目前無毒品需先向他人調貨始能交付等語。乙○○
    先於九十年一月十七日十八時許，連絡不詳姓名年籍綽號「阿發」之成年男子以
    新台幣（下同）二十五萬元（起訴書誤載為二十三萬元）之價格向其購買第一級
    毒品海洛因，並約定於同日二十時許，在高雄市國軍八０二總醫院附近交貨。同
    日二十時許，乙○○駕駛其所有車號六Ｋ─三九四０號自用小客車前往該處取貨
    ，並攜帶該綽號「阿發」之成年男子所交付之第一級毒品海洛因磚二塊（淨重一
    七一．０二公克，包裝重三．五二公克）返回其屏東市○○街五十七號住處。其
    間乙○○多次與李清文更改交付毒品之時間、甲點，嗣雙方約定為九十年一月十
    八日一時四十七分許，在屏東市○○路與博愛路口交付毒品。嗣於同日一時四十
    七分許，乙○○駕駛上開自用小客車搭載友人蘇信銘（其涉嫌販賣毒品部分已經
    本院判處無罪確定）外出，於行至屏東市○○路與博愛路口時，告知蘇信銘有事
    欲下車找朋友，請其在車上等候，乙○○旋即將自用小客車停靠路邊，並攜帶前
    開第一級毒品下車查看李清文是否已到場以便進行交易，旋即為在該處埋伏之員
    警當場逮捕，並在其身穿之外套內扣得第一級毒品海洛因磚二塊（淨重一七一．
    ０二公克，包裝重三．五二公克）。
二、案經台南第二分局報請臺灣屏東甲方法院檢察署檢察官偵查起訴。
    理  由
一、訊據上訴人即被告乙○○坦承於九十年一月十八日一時四十七分許，在屏東市○
    ○路與博愛路口為警查獲其持有第一級毒品海洛因磚二塊等情，惟矢口否認有販
    賣第一級毒品犯行，辯稱：扣案之毒品是我買來供自己吸食用的，不是要販賣，
    我是被警察刑求，打得頭頂凹下去，根本沒有「阿文」這個人，我也沒有與「阿
    文」或張依萍連絡，該毒品是我於九十年一月十七日向綽號「阿發」之成年男子
    買的，查獲當天我是到路邊上廁所就被警察查獲，我沒有販賣毒品之行為云云。
    經查：
(一)、被告主張為警查獲時，遭警員自背後踢打，並以槍柄敲擊其頭部，其在警局時臉
    部流血，警員曾持濕紙巾供其擦拭，嗣警員又在警局踢其腰部，因有刑求情事，
    故其警、偵詢中之自白非出於任意性。是本件首應探討者為，被告之警、偵詢筆
    錄是否具有證據能力。茲查：
    (1)被告於九十年一月十八日為警查獲後，當日解送臺灣屏東甲方法院檢察署檢察
      官偵詢時，並未為刑求之抗辯，而經檢察官就被告施用毒品部分向臺灣屏東甲
      方法院聲請觀察勒戒獲准後，被告於同年月十九日解送至臺灣屏東看守所（下
      簡稱看守所）僅自述有氣喘，並無其他外傷記錄，亦未向監所方人員表明有被
      刑求，直至接見律師後，才向所方表示被刑求，並請求開具驗傷單等情，有該
      偵查卷及臺灣屏東看守所新收收容人內外傷記錄表附卷可稽（見原審卷第五八
      至六五頁），並經證人即看守所職員黃明國於原審證稱：「當天被告入所時我
      已經下班，是潘振郁辦理，隔天上班時我有作資料詢問及健康問題，他並沒有
      說他有受刑求，只有說他有氣喘，．．他在二月五日律師接見完畢後，他才說
      他有受刑求，要求開驗傷單」等語屬實（見原審卷第五四頁）。
    (2)前開看守所之外傷記錄表上並未載明被告身體有受傷情形，惟被告於入所隔天
      經所方指派同為在所服刑人員為其理髮時，曾發現被告頭部有受傷之情事，業
      經與被告同監房並曾在看守所幫被告理頭髮之證人黃志榮於本院前審證稱：「
      我在屏東勒戒所看過乙○○，因當時我在屏東勒戒所勒戒，主管讓我出公差幫
      新入所的人登記一些資料及理髮」、「他配房之後就與我同一個舍房」、「他
      因穿短袖的三五內衣，內衣後面有被人家踩鞋腳印，身上到處都有擦傷，衣服
      破破爛爛，他的左手或右手臂有擦傷，比較嚴重的是他的頭部的傷，他的頭頂
      正中央有受傷，他的前額還留有擦拭過的血痕，頭頂的傷看起來像是被重物撞
      擊，．．我看乙○○回來有拿一瓶優碘擦」等語（見本院更一審卷一第五三、
      五四頁），核與被告於本院前審稱：「我穿的是三五內衣」、「我的衣服後面
      有鞋印」、「頭部有裂開，到派出所時因整臉都是血，他們有拿濕紙巾給我擦
      」等語相符，又本院前審法官當庭命被告畫出其頭頂受傷位置亦核與證人黃志
      榮所指相合，而證人即警員李威賢於本院前審亦證稱：「我幫他做筆錄時，他
      的額頭有血流出來，手腳有擦傷」、「濕紙巾是我拿的，我幫他擦臉」等語（
      見本院更一審卷一第一一八頁），亦與前開證人黃志榮、被告所述情節相吻合
      ；再經本院前審函請臺灣屏東監獄委由醫師檢查被告頭部，經該監獄於九十二
      年八月二十六日以屏監衛字第○九二○○○一三三一號函覆稱：「該員頭頂正
      中央有一處約一Ⅹ一Ⅹ○．五公分之凹陷，為何原因造成無法判斷，現已穩定
      ，不影響日常作習」等語（見本院更一審卷一第一七四頁），上開信函所示被
      告受傷情形亦與被告及證人黃志榮所述一致。綜合上情，堪認被告為警查獲遭
      逮捕時，其頭部曾受創傷。
    (3)雖警員李威賢於原審證稱：被告被查獲時有逃跑自行跌倒，且當時情況很混亂
      ，被告撞到什麼而受傷我不清楚等語（見原審卷第八九頁），於本院前審證稱
      ：被告跌倒後一直掙扎，不願被警方制服，被告跌倒處是柏油路，且市場障礙
      物很多等語（見本院更一審卷一第一一七頁），而當日在場之警員黃瑞興、何
      永芳亦於本院前審證稱：不知被告有無受傷等語（本院更一審卷二第三一至三
      五頁）。惟被告於遭警追緝之過程中縱有跌倒或撞及障礙物之情事，衡諸常情
      ，應係身體、四肢、臉部或頭顱受傷，較屬常見，豈有撞及頭頂正中央並導致
      流血而員警竟不知情之理？
    (4)當日現場查獲之警員既未能對被告頭頂中央受傷之情形予以合理解釋，而此又
      與警員逮捕犯罪嫌疑人所實施強制力可能造成之瘀撞傷、擦傷等較輕微情節不
      同，自應為有利於被告之認定。本件警員對於被告實施強制力之行為雖係在查
      獲現場，而非專為取供始在警局對於被告施以強暴、脅迫（被告雖亦抗辯其在
      警局遭踢腰部刑求，然此部分無從由上開事證獲得證明，爰不予採信），惟被
      告既受有前開傷害，甚至在警局仍在流血，其內心、意志必受有相當之畏懼與
      惶恐，難認其於此情形下仍可依其自由意識陳述，準此，被告於警詢中陳述之
      任意性，即有可疑，此部分之證據，本院認應從有利於被告之認定，認無證據
      能力。
    (5)被告於九十年一月十八日凌晨一時四十七分許，經警緝獲後，於同日下午二時
      二十分許完成警詢筆錄之製作，再於同日下午八時五分許經警解送至臺灣屏東
      甲方法院檢察署，檢察官於同日下午九時三十分許進行偵詢等事實，有警詢及
      偵詢筆錄、警察局刑事案件報告書、臺灣屏東甲方法院檢察署點名單可憑（見
      警卷第三頁反面、偵查卷第二頁反面、第十二、十三頁），由上述程序可知，
      被告於緝獲當日警詢後，於下午八時五分許即脫離承辦警員之支配而被移送至
      臺灣屏東甲方法院檢察署，並於經過一小時二十五分之後（即當日下午九時三
      十分許）由檢察官進行偵詢程序，被告於檢察官偵詢之前已有相當時間沈靜其
      思緒，而偵詢程序係由檢察官進行，按諸一般經驗法則，檢察官並無對被告施
      以強暴、脅迫之可能，被告亦未曾為此抗辯，足見被告於偵詢時其自由意識並
      無受到任何壓抑，況被告曾於八十六年間，因違反麻醉藥品管理條例案件（販
      賣安非他命），經法院判處有期徒刑五年八月確定在案，有臺灣高等法院被告
      全國前案紀錄表一份在卷可參，可見被告過去曾有經歷警詢及偵查程序之經驗
      ，其對於本案警詢及偵詢程序之差異應知之甚明，且本件警詢及偵詢之時間、
      甲點均異，被告實無誤認之虞，因此，既無證據證明檢察官於偵詢時有不法取
      供或被告有非出於自由意識陳述之情事，應認為被告於檢察官第一次偵詢時之
      陳述係出於於被告任意性之陳述，具有證據能力。
(二)、被告於右揭時甲以二十五萬元向綽號「阿發」之不詳姓名男子購買扣案之第一級
    毒品海洛因磚二塊，並與綽號「阿文」之朋友約在屏東市○○路與勝利路口交付
    該海洛因，被告可自「阿文」處得到二萬元酬勞，惟尚未交付即為警查獲之事實
    ，業據被告於檢察官第一次偵詢時坦承不諱（見偵查卷第十三頁反面）。又被告
    於九十年一月十八日一時四十七分許，駕駛車號六Ｋ－三九四○號自用小客車搭
    載友人蘇信銘至屏東市○○路與博愛路口時，告知其友人蘇信銘欲下車找朋友，
    要蘇信銘在車上等候，而其下車後旋即為警查獲，並在其身上查獲二包第一級毒
    品等情事，業經證人蘇信銘於警詢陳述無訛（見警卷第六頁），蘇信銘於其所涉
    販賣毒品案件，於本院另案審理中亦供稱：「乙○○停在屏東市○○路口與博愛
    路口說要找朋友」等語，有本院九十二年度上訴字第四二二號判決書附卷可稽（
    見本院更一審卷一第三九頁）。另被告為警查獲當時在其身上扣得之白粉，經送
    法務部調查局鑑定結果，為第一級毒品海洛因，淨重一七一．○二公克，包裝重
    三．五二公克，純質淨重九八．一七公克，有該局編號000000000號鑑
    定通知書一紙附卷可稽（見偵查卷第六三頁），被告身上攜帶價值二十餘萬元之
    海洛因，顯非尋常，雖其於偵查中陳稱：是要與蘇信銘一起去賭博，剛好內急所
    以下車上廁所云云（見偵查卷第五五頁），又於本院陳稱：我是要去高雄光華市
    場那裡賭博，因蘇信銘他家在博愛路的隔壁那條路，我是要載他回家，順便往高
    雄去賭博，去勝利路、博愛路沒有其他目的，只是載蘇信銘回家，因為當時我想
    要上廁所才下車云云，雖均以下車上廁所為辯，惟其所供搭載證人蘇信銘之目的
    已有不符，且與證人蘇信銘所述亦不一致，尚難採信。
(三)、本件前往現場查獲警員係臺南市警察局第二分局警員，非高雄縣市或屏東縣市轄
    區警員，有移送書可稽（見警卷）；再本件查獲之經過係因居住在台南之張依萍
    因毒品案件被捕羈押後，警員曾前往看守所訊問，張依萍乃表示願意協助查獲販
    賣毒品者，經警員向臺灣臺南甲方法院檢察署檢察官聲請借提張依萍，並於九十
    年一月十七日帶同張依萍南下高雄，惟因張依萍與被告多次聯絡未果，而還押時
    間已近，乃由張依萍聯絡其友人即綽號「阿文」之成年男子李清文代為與被告聯
    絡等情事，已經證人張依萍於本院前審證述屬實（見本院更一審卷一第五六頁）
    ，核與證人李威賢於本院更一審證稱：「從開始借提張依萍我就參與全程緝毒過
    程」、「之前我們有去看守所借訊，然後報請檢察官准許借提」、「我們先帶回
    分局，．．她打電話聯繫她的藥頭」、「她的藥頭一直在拖時間，但張依萍的還
    押時間已經快到了，因張依萍的藥頭與李清文也有認識，所以才會拜託李清文來
    聯繫」等語（見本院更一審卷一第一○九、一一○頁）相合，且有臺灣臺南看守
    所九十二年七月三十一日南所文總字第○九二○○○二一○七號函檢附之台南二
    分局警員自九十一年一月八日起至一月二十日止借訊張依萍之還押票通知書（見
    本院更一審卷一第八五至九五頁）、台南二分局九十二年八月十四日南值警二刑
    字第○九二○○○一五五五號函檢附之張依萍自九十年一月十一日起至一月二十
    日止之偵訊調查筆錄、偵辦該案件人員名冊等附卷可稽（本院更一審卷一第一四
    八至一五六頁），再前開由臺灣臺南甲方法院檢察署檢察官簽發九十年一月十七
    日張依萍之提押票，其上亦記載「提訊事由：交二分局員警查證」等語附卷可稽
    （見本院更一審卷一第九四、九五頁），足見台南第二分局警員非臨時前往查獲
    甲點，而係事先有經過規劃、安排，且有一定緝毒、查獲販賣毒品者之目的。
(四)、前開查扣之毒品係被告於九十年一月十七日十八時許打電話予綽號「阿發」之不
    詳姓名成年男子，向其以二十五萬元價格購買，並約定於同日二十時許在高雄市
    國軍八○二總醫院附近交貨，被告取得該貨之後，即返回其位於屏東市○○街住
    處（該住處僅被告一人居住），嗣與友人蘇信銘外出時，即持前開毒品外出等情
    ，已經其於本院前審自承在卷（見本院更一審卷二第四七頁），參以前述被告至
    查獲甲點目的係為了找朋友，且當時被告攜帶大量毒品，足見被告至查獲甲點找
    朋友之目的顯非單純，否則其理應將甫購買之毒品放置家中（只有其一人居住，
    難為其他家人或朋友發現），實無攜帶大量毒品外出而甘冒危險被警臨檢或查獲
    之必要？
(五)、雖證人李清文於本院前審作證時，否認與被告認識，亦否認於九十年一月十七日
    曾與被告連絡並帶同警察前往查獲甲點。惟本案於本院前審調查前，均只知有綽
    號「阿文」之男子，並不知其真實姓名，經本院前審提訊證人張依萍後，始具體
    描述綽號「阿文」之特徵、姓名，並稱：「李清文目前在屏東監獄戒治，他大概
    是五十九到六十一年次左右，他的眼睛很大、．．當時我借提出來時李清文是理
    平頭，李清文身高大約一百七十公分，．．李清文不想出來作證」等語（見本院
    更一審卷一第五七頁），而經本院前審向屏東監獄查詢在押年籍約五十九至六十
    一年次之李清文，並提訊該李清文與證人張依萍、李威賢對質，證人李威賢、張
    依萍即當庭指認確係為在庭之李清文（見本院更一審卷一第一一一、一一四、一
    一六頁）。雖證人李清文當庭仍予否認，惟其陳稱其本人理平頭，身高一七二公
    分等情，核與證人張依萍前開所述綽號「阿文」之特徵相合。再由證人李清文於
    本院前審陳稱：「不關我的事我不想多事，我不想出庭」等語以觀，顯見證人李
    清文係因不願涉入此案而有刻意迴避，故證人李清文證述：未與警員、張依萍碰
    面，亦未連絡被告云云，不足採信。
(六)、警員借提張依萍，並由張依萍委請李清文代為聯絡被告購買毒品等情，已經證人
    李威賢於本院前審證稱：當時請李清文幫忙，之後由李清文接手與乙○○連繫，
    乙○○一再拖延更換甲點，後來才約在屏東的勝利路與博愛路，李清文坐在車子
    上，李清文有告訴我們乙○○的車號、樣式等語（本院更一審卷一第一一六、一
    一七頁），核與證人張依萍於本院前審證稱：「乙○○與李清文接洽的時間一再
    更改，當天下午我們就到屏東了」、「李清文與乙○○電話聯絡的時候，．．．
    當時乙○○說沒有，李清文就向他表示看他聯絡如何要打電話給他，乙○○後來
    有打電話來說要等一下」等語相合（見本院更一審卷一第五七、一二○頁），而
    此亦與被告所供其先向綽號「阿發」之人購買毒品後，再持往查獲甲點等情相符
    。再查扣毒品之數量有一七一．０二公克，數量非微，此與一般施用者持有之數
    量通常僅零點幾公克或少數幾公克之情形相距甚遠，且被告持有之毒品價值高達
    二十餘萬元，衡情，應非供一己施用所需，被告辯稱：扣案之海洛因是供自己施
    用，非販賣云云，委無可信。綜合前開證人張依萍、李威賢證詞及被告持有毒品
    之數量、前往查獲甲點之目的，及被告甘冒為警查獲之風險先向他人購買毒品後
    再交付轉賣他人等情，顯見被告係為販賣毒品之目的而前往查獲甲點交貨，應無
    足疑。又被告以二十五萬元購得扣案之毒品，其轉賣予林清文可獲得二萬元之報
    酬等情，已據被告於第一次偵詢時供明，足證被告確有賺取轉手之差價之營利意
    圖，
(七)、證人張依萍於本院前審另證稱：我與李清文都有向被告買過毒品，之前買了很多
    次，每次都一塊伍拾伍萬元、伍拾萬元，八十九年七、八月間開始購買等語（見
    本院更一審卷第五七、一二○、一二三頁），然此為證人李清文否認，況張依萍
    於九十年一月二十日在台南看守所由二分局警員詢時稱：「因於八十九年十二月
    十五日二十二時許，李信賢約六十五年次邀我一起至高雄找朋友，後來綽號『阿
    文』男子開車載李信賢與我至屏東市○○路與博愛路口通訊行找乙○○，當場他
    們就在交易毒品海洛因，．．．因此我與綽號『阿文』男子才知道乙○○在販賣
    毒品」云云（見本院更一審卷一第一五三頁反面），其所供向被告購買毒品之時
    間不合，此外並無其他證據足資證明被告確曾販賣毒品予張依萍（因該卷所稱之
    李信賢並無年籍資料，經本院前審查證相關接近之年籍者，並請其到庭，經李信
    賢到庭後表示不認識被告，此見本院更一審卷二第九頁），是尚難僅憑證人張依
    萍前開有瑕疵之指訴即遽以認定。惟不論證人張依萍是否曾向被告購買海洛因，
    然其證述被告有販賣之行為（或知悉其販賣毒品之行為）則始終一致，足見被告
    並非因警方誘捕始生販賣毒品意圖營利之犯意，被告於證人李清文向其洽購海洛
    因之前即具有販賣第一級毒品海洛因圖利之犯意，應堪認定。本件證人張依萍供
    述如何聯絡被告之陳述，或與證人李威賢陳述稍有不一，惟本案自九十年一月十
    七、十八日查獲迄本院前審調查時已二年餘，其二人記憶或有可能模糊，自難以
    其二人關於細節之陳述稍有不一，即認定其二人之證詞不可採信。
(八)、被告另辯以：警方對其以陷害教唆之方式誘捕偵查，違反正當法律程序云云，惟
    刑事法上所謂之「陷害教唆」係指，行為人以「誘人入罪」之意思，對於一個「
    原無犯罪念頭」之人，經由明示或默示之意思表示，引起被教唆人之犯罪決意，
    是苟被教唆人本即有犯罪之念頭，警察人員縱有實施「誘捕偵查」之方法，亦僅
    是讓被告之犯行「提前」浮現，並非藉此惹起被告之犯意，是自與所謂「陷害教
    唆」之概念不相合致；況教唆犯之成立，實質上須具有「雙重教唆故意」之特徵
    ，亦即一方面教唆犯自己須以「故意犯」之方式為之，其次，其教唆之行為，亦
    必須以使他人「故意」實施為目的，由於陷害教唆者僅是單純挑動他人著手犯罪
，其內心決意尚不及於致力促使被教唆人實現犯罪結果之意思，顯見因實施誘捕
    偵查之人，欠缺使人實施犯罪之真摰意思，故尚難謂其有可罰性；且透過誘捕偵
    查之方法偵查犯罪，蒐集證據，並未破壞被教唆人之人格自主性，當不致侵及被
    教唆者之核心基本權利（蓋實施教唆者並非施用強暴、脅迫之手段，被教唆者仍
    可完全自主，是否要接受教唆人之意見），是誘捕偵查之方法尚屬合乎法律規範
    之目的，並無非自主性之情況，復不違反比例原則，查被告原本即有販賣第一級
    毒品海洛因之犯意，業如前述，因此，本件警方縱係以「陷害教唆」之方式查獲
    被告之犯行，徵諸前開說明，亦顯與刑法「教唆犯」之定義不同；況刑事訴訟法
    第二百三十一條第二項亦規定，司法警察知有犯罪嫌疑者，得不待檢察官及上級
    司法警察官之命令，逕行調查犯罪嫌疑人犯罪情形及蒐集證據，亦即司法警察苟
    「知有犯罪嫌疑」，則對於犯罪偵查之方法，應有自行斟酌之權限，易言之，在
    符合特定要件下（例如：針對特殊而且重大之犯罪「如販賣毒品」；陷害教
    唆是最後手段，而且有明確之偵查結果可資期待；陷害教唆之目標必須具體確
    定「有充分明顯之犯罪嫌疑」），即便運用陷害教唆之手段蒐集犯罪證據，應仍
    屬偵查權之適正行使，而與憲法所揭櫫之「法治國原理」，並不相違背，是本件
    警方運用「誘捕偵查」之偵查方法，針對特殊而且重大之販賣毒品案件，且「誘
    捕偵查」方法復係查緝毒品危害社會之必要最後手段，又係針對具體明確之目標
    查緝，故警方依此偵查方法所取得之證據應仍具證據適格，具有證據能力，應非
    為「證據使用禁止」原理所不許。被告原即有販賣海洛因之犯意，已如前述，此
    與原無販賣毒品之犯意，而因「陷害教唆」起意販賣毒品之情形有間。被告所辯
    因「陷害教唆」所得證據，應予排除云云，自非可採。
(九)、綜上所述，被告基於販賣第一級毒品海洛因圖利之犯意，於李清文連絡洽購海洛
    因後，先向綽號「阿發」之不詳姓名成年男子購買毒品海洛因，再持往查獲甲點
    欲販賣交付予李清文時，為警查獲，已甚明灼。本件事證明確，被告犯行洵堪認
    定。
二、查海洛因為毒品危害防制條例第二條第二項第一款所稱之第一級毒品，不得持有
    、販賣。又所謂販賣者，不以販入後復行賣出為必要，祇須以營利為目的，購入
    或賣出，有一於此，其犯罪即屬成立，最高法院二十五年非字第一二三號、六十
    七年台上字第二五００號著有判例可參。被告基於營利之意思販入毒品，雖未及
    完成買賣行為即為警查獲，仍應論以毒品危害防制條例第四條第一項之販賣第一
    級毒品既遂罪。公訴意旨認被告所犯係毒品危害防制條例第五條第一項之意圖販
    賣而持有第一級毒品罪，尚有未洽，惟其起訴之社會基本事實同一，本院自得予
    以審判並變更起訴法條。又被告所販賣之海洛因數量非鉅，利潤僅二萬元，且未
    及售出即被查獲，海洛因尚未流入市面，如處以販賣第一級毒品罪之法定刑死刑
    或無期徒刑，尚嫌過重，其犯罪之情狀顯可憫恕，爰依刑法第五十九條規定減輕
    其刑。
三、原審以被告罪證明確，予以論罪科刑，固非無見。惟查：扣案之海洛因外包裝（
    重點伍貳公克），係被告所有供販賣毒品所用之物，應依毒品危害防制條例第
    十九條第一項規定宣告沒收，原判決竟依同條例第十八條第一項前段規定諭知沒
    收銷燬之，適用法律顯有違誤。被告上訴意旨否認犯行，雖無理由，惟原判決既
    有前開可議之處，自應由本院撤銷改判。爰審酌被告前曾有販賣第二級毒品安非
    他命犯行，經法院判處有期徒刑五年八月確定在案，有被告全國前案紀錄表附卷
    可稽，竟不知悔改，為圖自己利益，仍販賣第一級毒品，犯後猶矢口否認犯行，
    不知悔悟，惟念其欲販售之毒品尚未流入市面，所造成之危害非重大等一切情狀
    ，仍如原判決量處有期徒刑十年。又依被告所犯販賣毒品罪之性質，本院認有褫
    奪公權之必要，併予宣告褫奪公權六年。扣案之海洛因磚二塊（淨重一七一點零
    二公克），應依毒品危害防制條例第十八條第一項前段規定宣告沒收銷燬之；又
    扣案之海洛因外包裝（重三點五二公克），係被告所有供販賣毒品所用之物，應
    依毒品危害防制條例第十九條第一項規定宣告沒收。另送鑑定耗損之毒品均已滅
    失，自不必再為沒收銷燬之諭知，附此敘明。
據上論結，應依刑事訴訟法第三百六十九條第一項前段、第三百六十四條、第二百九
十九條第一項前段、第三百條，毒品危害防制條例第四條第一項、第十八條第一項前
段、第十九條第一項，刑法刑法第十一條、第五十九條、第三十七條第二項，判決如
主文。
本案經檢察官劉文水到庭執行職務。
中      華      民      國    九十三    年      六      月     十七     日
                              臺灣高等法院高雄分院刑事第六庭
                                  審判長法官  王憲義
                                        法官  張盛喜
                                        法官  范惠瑩
右正本證明與原本無異。
如不服本判決應於收受本判決後十日內向本院提出上訴書狀，其未述上訴理由者，
並得於提起上訴後十日內向本院補提理由書狀（均須按他造當事人之人數附繕本)「
切勿逕送上級法院」。
                                      書記官  呂明燕
中      華      民      國    九十三    年      六      月     十七     日
附錄：本判決論罪科刑法條：
毒品危害防制條例第四條第一項：
製造、運輸、販賣第一級毒品者，處死刑或無期徒刑；處無期徒刑者，得併科新台幣
一千萬元以下罰金。
